【裁判字號】    94,上易,185
【裁判日期】    950308
【裁判案由】    侵權行為損害賠償
【裁判全文】
臺灣高等法院高雄分院民事判決         94年度上易字第185號
上  訴  人  丙○○
被  上訴人  乙○○
                      號
上列當事人間因侵權行為損害賠償事件，上訴人對於中華民國94
年8 月10日臺灣屏東地方法院93年度訴字第372 號第一審判決提
起上訴，本院於95年2 月22日辯論終結，判決如下：
    主  文
上訴駁回。
第二審訴訟費用由上訴人負擔。
    事實及理由
一、上訴人起訴主張：
  (一)坐落屏東縣麟洛鄉○○段567 地號土地原為上訴人、被上訴
    人及其他訴外人共有，該筆土地雖經本院以88年度上更(三)字
    第11號判決分割劃出同段567 之5 地號土地（下稱系爭土地
    ）歸被上訴人乙○○及訴外人徐新榮（已於民國92年3 月12
    日死亡）共有，並經最高法院以91年度台上字第40 7號判決
    駁回上訴確定，然被上訴人與徐新榮未依法訴請上訴人拆屋
    還地，明知坐落系爭土地上門牌號碼為屏東縣麟洛鄉○○村
    ○○路96號房屋、100 號房屋（下稱系爭96號、10 0號房屋
    ）為上訴人所有，竟未得上訴人同意，共同基於毀損他人建
    築物之犯意，合資於92年2 月26日由徐新榮僱請不知情之工
    人司機，在被上訴人監督下，將系爭96號、100 號房屋拆除
    。
  (二)被上訴人復未經全體公同共有人之同意，於92年5 月31日，
    僱請不知情之工人，將坐落判決分割後同段567 之3 地號土
    地上屬上訴人、被上訴人及其他公同共有人所共有之祖堂拆
    除。
  (三)被上訴人上開行為對上訴人財產及精神損害甚鉅，系爭96號
    、100 號房屋合計40坪，應以每坪造價5 萬元計算，被上訴
    人應賠償200 萬元；祖堂部分因屬上訴人家族精神所繫，無
    法以金錢賠償，故請求被上訴人回復原狀；又上訴人因房屋
    毀損身心受有極大痛苦，請求賠償精神慰撫金100 萬元。為
    此爰依侵權行為法律關係，聲明：1.被上訴人應給付上訴人
    30 0萬元，及自起訴狀繕本送達翌日即93年5 月22日起至清
    償日止，按週年利率5 ％計算之利息。2.被上訴人應將坐落
    同段567 之3 地號土地上之祖堂回復原狀。3.願供擔保請准
    宣告假執行。
二、被上訴人則以：系爭96號房屋僅有16.7坪，屋齡60餘年，屬
    廢屋無法居住，並無價值；100 號房屋並非上訴人所有，上
    訴人沒有權利要求賠償；且祖堂僅有5 坪，屬被上訴人、上
    訴人及徐新榮、丁○○、徐焜盛等人公同共有，僅上訴人不
    同意拆除，其餘4 人均已同意拆除，況祖堂因上開分割共有
    物判決而須拆除供設巷道通行使用，不可能回復原狀；上訴
    人請求精神慰撫金於法無據等語，資為抗辯。
三、原審為上訴人敗訴之判決，上訴人不服，提起上訴，請求(一)
    原判決關於駁回上訴人在第一審150 萬元本息及回復原狀之
    請求等裁判均廢棄。(二)被上訴人應給付上訴人150 萬元（其
    中100 萬元為房屋價值之損害，另50萬元係非財產上損害）
    ，及自起訴狀繕本送達翌日即93年5 月22日起至清償日止，
    按週年利率5%計算之利息。(三)被上訴人應將坐落屏東縣麟洛
    鄉○○段567 之3 地號土地上之祖堂回復原狀。被上訴人則
    請求駁回上訴。
四、兩造不爭執事項：
  (一)被上訴人被訴毀損房屋一案，經刑事法院判處被上訴人有罪
    確定（本院93年度上訴字第1040號判處被上訴人有期徒刑10
    月，緩刑2 年，最高法院以94年度台上字第759 號駁回上訴
    ）。
  (二)坐落屏東縣麟洛鄉○○段567 地號土地原為上訴人、被上訴
    人及其他共有人共有，該筆土地業經本院以88年度上更(三)字
    第11號判決確定，並分割出系爭土地即同段567 之5 地號土
    地為被上訴人及徐新榮共有，又祖堂坐落之同段567 之3 地
    號土地於上開判決中之分割方法係供作通道使用。
  (三)經裁判分割之系爭土地為被上訴人與徐新榮共有，96號、10
    0 號房屋坐落系爭土地上，祖堂坐落同段567 之3 地號土地
    上，均已拆除。其中96號房屋被拆前係磚造蓋瓦平房，為上
    訴人所有。兩造同意以房屋照片送請建築師公會鑑價（原審
    卷第84頁）。
五、本院判斷：
  (一)上訴人主張被上訴人毀損系爭100 號房屋、及100 號旁上訴
    人所有之無門牌房屋乙節。查系爭100 號房屋非上訴人所有
    ，乃屬徐焜盛所有，業據徐焜盛在本院93年度上訴字第1040
    號刑事案件中證述明確，有刑事判決可參（原審卷第92至96
    頁），上訴人主張系爭100 號房屋為其所有，經被上訴人否
    認，上訴人迄未能舉證以實其說，此主張自非可採。又100
    號房屋與祖堂中間並沒有1 間無門牌之房屋，該100 號房屋
    與祖堂是緊鄰，業經證人甲○○、戊○○○證述明確（本院
    卷第141 、161 頁）。雖上訴人提出63年3 月2 日分耕書影
    本（本院卷第34頁），主張祖堂左側房屋為其所有，惟查該
    分耕書僅係載明分耕事宜，房屋部分並未載有祖堂與系爭
    100 號房屋間有1 間無門牌之房屋且屬上訴人所有，上訴人
    主張被上訴人毀損100 號房屋旁屬上訴人所有之無門牌房屋
    ，要無可取。
  (二)按損害賠償，除法律另有規定或契約另有訂定外，在於填補
    債權人所受之損害及所失之利益，民法第216 條固定有明文
    ，惟無論所受損害抑所失利益，被害人賠償損害之請求權，
    以受有實際上之損害為成立要件。被上訴人將系爭96號房屋
    及祖堂予以拆除固不否認（本院卷第70、72頁），惟按不動
    產共有人中之一人或數人訴請分割共有物，經法院判准為原
    物分割確定者，當事人之任何一造均得依該確定判決單獨為
    全體共有人申請分割登記，勿庸併訴請對造交付分得之土地
    。（最高法院80年度第1 次民事庭會議決定參照），亦即請
    求裁判共有物分割不待另請求交付分得土地部分，是而確定
    判決未為交付管業或互為交付之宣示，而應交付土地上又有
    建築物，執行法院自得按共有人分得部分，逕行拆屋交地。
    查坐落屏東縣麟洛鄉○○段567 地號土地原為兩造及其他人
    所共有，經本院以88年上更(三)字第11號判決確定，分割出系
    爭567-5 號土地歸被上訴人及徐新榮共有，該地上坐落有上
    訴人所有上開96號房屋及徐焜盛所有100 號房屋，另祠堂坐
    落之同段567 之3 地號土地，因通行所必要，特與分割歸共
    有人全體供作6 米道路使用，有上開判決書可稽（屏東地方
    法院93年度訴字第82號影印卷第94頁至125 頁）依上述說明
    ，系爭96號房屋因坐落於被上訴人分得之土地上，及祖堂坐
    落於歸全體共有供通行必要之6 米通路上，被上訴人無待另
    行訴訟，原即可本於該確定判決，聲請法院執行拆除，雖被
    上訴人未按法定程序聲請法院依強制執行程序執行，而擅與
    徐新榮共同自行拆除，被上訴人在刑事上應負刑法罪責，但
    民事上仍需上訴人證明其實際上受有損害，始得請求上訴人
    賠償。該96號建物為屋齡60餘年之磚造蓋瓦平房，其中有2
    間房間屋頂已塌陷，為上訴人自承之事實（原審卷83頁、地
    院刑卷11、70頁），並有照片可稽。原審經兩造同意以照片
    送台灣省建築師公會屏東分會鑑定，該會認其價值趨近於零
    （原審卷139 頁），是微論據上已難認該屋尚存客觀價值。
    更況，該屋及祠堂若經聲請強制執行，依前開說明，亦將被
    拆除，即就結果而言，將無不同，則除上訴人擅行拆除時，
    有違反拆除常規，例如將若依聲請強制執行為拆除時可能保
    有價值可利用之物，予以破壞，造成上訴人損害之情形外，
    即不能因僅有該行舉推認上訴人受有損害。各該房屋均係老
    舊磚瓦造之建築，96號屋且乏維護而塌頂，幾無價值已如前
    述，而上訴人復未主張並舉證有毀及如依強制執行程序將可
    保留有價值之房屋構成部分，即上訴人未能證明被上訴人上
    述行為，對上訴人造成實際損害，其空言求償自非可取。上
    訴人另以：拆屋前如被上訴人先行通知，其可以先將置屋內
    之古董搬出以免受損等語（本院卷170 頁）。惟被上訴人否
    認上訴人屋內有骨董或任何有價值之東西。查上訴人前曾向
    台灣屏東地方法院檢察署檢察官告訴被上訴人竊取上開屋內
    古董字畫等物（見本院93年度上訴字第1040號判決，原審卷
    第95頁背面），姑不論與在本院主張被上訴人拆屋毀損其古
    董之事實迴異，且若被上訴人有竊取屋內古董，乘機侵入屋
    內竊取即可，何需花費僱工拆屋而為之？上訴人亦迄未舉證
    證明其屋內有古董而遭被上訴人毀損之事實，上訴人主張因
    被上訴人拆除系爭房屋而有古董受損等情，亦無可採。祠堂
    坐落之地依之確定判決係供作原共有人分割後通行所必須之
    通道用，坐落其上之該祠堂如依執行程序，仍應拆除依其性
    質、目的及客觀之情狀回復有重大困難，且無必要。
  (三)按不法侵害他人之身體，健康、名譽、自由、信用、隱私、
    貞操，或不法侵害其他人格法益而情節重大者，被害人雖非
    財產上之損害，亦得請求賠償相當之金額，民法第195 條第
    1 項定有明文。又慰撫金之賠償，應以人格權遭遇侵害，使
    精神受有痛苦為必要。（最高法院51年台上字第223 號、47
    年台上字第1221號判例參照），被上訴人毀損拆除，建物雖
    如前述，惟並非侵害上訴人之人格權，或人格法益或上揭之
    7 種權利，依上開說明，其請求被上訴人給付慰撫金50萬元
    自屬無據。
六、綜上所述，上訴人依侵權行為法則，請求被上訴人賠償毀損
    其房屋損害100 萬元，請求回復祖堂原狀或支付回復原狀費
    用，並支付精神慰撫金50萬元，不應准許。原審就上開部分
    為上訴人敗訴之判決，核無違誤。上訴意旨求予廢棄為無理
    由，應予駁回。
據上論結，本件上訴為無理由，依民事訴訟法第449 條第1 項、
第78條，判決如主文。
中    華    民    國    95    年    3     月    8     日
                            民事第六庭
                                審判長法官  許明進
                                法      官  謝肅珍
                                法      官  張明振
以上正本證明與原本無異。
如對本判決上訴，須於判決送達後20日內向本院提出上訴狀，其
未表明上訴理由者，應於上訴後20日內向本院提出上訴理由書（
均須按他造當事人之人數附繕本）。上訴時應提出委任律師或具
有律師資格之人之委任狀，並依附註條文規定辦理。
中    華    民    國    95    年    3     月    9     日
                                書  記  官  彭筱瑗
附註：
民事訴訟法第466條之1：
對於第二審判決上訴，上訴人應委任律師為訴訟代理人，但上訴
人或其法定代理人具有律師資格者，不在此限。
上訴人之配偶、三親等內之血親、二親等內之姻親，或上訴人為
法人、中央或地方機關時，其所屬專任人員具有律師資格並經法
院認為適當者，亦得為第三審訴訟代理人。第１項但書及第２項
情形，應於提起上訴或委任時釋明之。
                                                      Ｆ


司法院資訊處製作；財團法人民間司法改革基金會備份。
